臺北高等行政法院判決
　　　　　　　　　　　　　　　　　　 93年度訴字第03901號
　　　　　　　　　　　　　　　.
原　　　告　皇鼎大飯店有限公司
代　表　人　甲○○（董事）
訴訟代理人　陳俊傑律師
被　　　告　經濟部
代　表　人　乙○○（部長）
訴訟代理人　丁○○
　　　　　　丙○
上列當事人間因公司法事件，原告不服行政院中華民國93年9月
23日院臺訴字第0930088725號訴願決定，提起行政訴訟。本院判
決如下：
    主  文
原告之訴駁回。
訴訟費用由原告負擔。
　　事  實
緣福建金門地方法院民事執行處因強制執行事件，發現原告涉有
公司法第10條規定應命令解散情事，乃函經金門縣政府轉由被告
於民國（下同）92年11月14日以經商字第09201707950號函請財
政部臺灣省北區國稅局金門服務處查告原告最近營業狀況，經該
服務處以92年11月24日北區國稅金門一字第0921005125號函復稱
原告最近6個月已無營業。被告乃以92年12月29日經商字第09201
708550號函請原告於文到15日內說明，逾期即依公司法第10條第
2款規定命令解散，惟原告逾期未為申復說明，被告遂以93年2月
16日經商字第09301700340號函命令原告解散。原告不服，提起
訴願，遭決定駁回，遂向本院提起行政訴訟。茲摘敘兩造訴辯意
旨如次：
甲、原告方面：
一、聲明：求為判決訴願決定及原處分均撤銷。
二、陳述：
１、原告於90年7月在金門經營時發生火警致兩名旅客驚慌逃生
    不幸死亡，經檢察官諭命暫停營業，此請鈞院函詢福建金門
    地方法院檢察署即明（案號為91年度偵字第356號），並非
    原告自行停止營業，故本件與公司法第10條第2款規定構成
    要件不合。被告稱其已函知原告申復云云，惟原告經檢察官
    命令停止營業後，飯店無人留守，亦未接獲限期申復之任何
    信函，致未申復，亦請鈞院向被告調閱有無送達證書即明。
２、原告所經營之飯店復經金門地方法院民事執行處通知應將其
    所在之土地及房屋點交予買受人接管，此有執行處92年4月
    22日金院廣民執和字第196號執行命令可稽，嗣經原告聲明
    異議，雖遭該院91年執字第196號民事裁定異議駁回，然經
    原告提出抗告，亦經福建高等法院金門分院裁定廢棄原裁定
    ，此有該分院92年度抗字第9號民事裁定可憑，原告之後雖
    敗訴確定，惟訴訟中因權利未明，且金門縣政府因公共危險
    之虞，復不准原告營業，請鈞院向金門縣政府函詢即明，並
    非原告自行停止營業，自與公司法第10條第2款規定有間，
    被告疏未調查，逕命令解散原告，難令原告甘服。
３、又原告因欠繳93年度營業稅經法務部行政執行署台北行政執
    行處通知執行在案，有該處93年度營稅執字第00130272至00
    000000號營業稅法執行事件通知書可稽，益證原告確已辦妥
    營利事業登記，不符公司法第10條命令解散之要件。
乙、被告方面：
一、聲明：求為判決駁回原告之訴，訴訟費用由原告負擔。
二、陳述：
１、按公司法第10條規定：「公司有左列情事之一者，主管機關
    得依職權或利害關係人之申請，命令解散之：一、公司設立
    登記後6個月尚未開始營業者。但已辦妥延展登記者，不在
    此限。二、開始營業後自行停止營業6個月以上者。但已辦
    妥停業登記者，不在此限。」是以，公司如有上開情事之一
    時，主管機關即得依職權或利害關係人之申請，命令解散之
    ，合先敘明。
２、原告於84年10月13日經核准設立登記，因開始營業後自行停
    止營業6個月以上，涉有公司法第10條第2款規定之情事，經
    福建省金門縣政府以92年11月12日府建商字第0920061261號
    函轉福建金門地方法院民事執行處92年11月4日金院廣民執
    和字第196號函請依公司法第10條規定命令解散原告。被告
    則於92年11月14日以經商字第09201707950號函請財政部臺
    灣省北區國稅局金門服務處查詢原告最近6個月內有無營業
    ，經該服務處以92年11月24日北區國稅金門一字第09210051
    25號函復稱：「皇鼎大飯店有限公司最近6個月已無營業。
    」，被告乃據以92年12月29日經商字第09201708550號函通
    知原告有開始營業後自行停止營業6個月以上之情事，請於
    文到15日來函說明，逾期即依公司法第10條第2款規定命令
    解散。惟原告未為申復及說明，被告遂以93年2月16日經商
    字第09301700340號函命令原告解散。
３、原告稱90年7月間因其發生火災致兩名旅客驚慌逃生不幸死
    亡，經檢察官諭令暫停營業云云，惟經被告以93年3月29日
    經商字第09300048930號函詢福建金門地方法院檢察署，經
    該署以93年4月2日金檢瑞偵正字第0930001072號函復，略以
    檢察官並無諭令暫停營業。是原告係屬自行停業，並無勒令
    停業情事。原告復稱金門縣政府因公共危險之虞，復不准其
    營業云云，惟金門縣政府因原告並未辦妥營利事業登記，始
    不准其營業。又原告主張並未接獲限期申復之任何信函，致
    未申復云云，惟原告公司之股東翁文雅業已收到被告92年12
    月29日經商字第09201708550號函，並有收執證明為憑，且
    原告亦可申請停業登記而免除命令解散情事，惟原告均置之
    不理，故被告所為處分於法並無違誤。
４、90年修法前公司法第10條雖有公司設立或變更登記後6個月
    尚未辦妥營利事業登記者，得命令解散之事由（該規定業已
    刪除），惟本件被告係以原告開始營業後自行停業超過6個
    月以上為由，始作成系爭命令解散處分，核與原告所稱是否
    辦理營利事業登記，並無直接關涉。
    理  由
一、按「公司有左列情事之一者，主管機關得依職權或利害關係
    人之申請，命令解散之：．．二、開始營業後自行停止營業
    6個月以上者。但已辦妥停業登記者，不在此限。」公司法
    第10條第2款定有明文。
二、查原告公司於84年10月13日經核准設立登記（見原處分卷附
    公司執照影本），因開始營業後自行停止營業6個月以上，
    有被告92年11月14日經商字第09201707950號函請財政部臺
    灣省北區國稅局金門服務處查詢原告最近6個月內有無營業
    ，經該服務處以92年11月24日北區國稅金門一字第09210051
    25號函復：「皇鼎大飯店有限公司最近6個月已無營業。」
    等語可稽，被告乃以92年12月29日經商字第09201708550號
    函通知原告其公司有開始營業後自行停止營業6個月以上之
    情事，請於文到15日內來函說明，逾期即依公司法第10條第
    2款規定命令解散（該函文經原告公司股東翁文雅簽收，見
    原處分卷附掛號郵件收件回執），惟原告逾期未為申復說明
    ，被告遂以系爭93年2月16日經商字第09301700340號函命令
    原告解散，揆諸前揭規定及說明，其處分洵屬有據。
三、原告主張90年7月間因其發生火災致兩名旅客驚慌逃生不幸
    死亡，經檢察官諭令暫停營業云云，惟經福建金門地方法院
    檢察署以93年4月2日金檢瑞偵正字第0930001072號函復被告
    ，略以檢察官並無諭令暫停營業等語，是原告所稱並非事實
    。原告另稱金門縣政府因公共危險之虞，復不准其營業云云
    ，然金門縣政府係因原告並未辦妥營利事業登記，始不准其
    營業（見原處分卷附金門縣政府92年4月29日府建商字第092
    0022447號函），而原告之所以未能辦妥營利事業登記，係
    因其不符相關消防法規所致（見本院94年8月18日言詞辯論
    筆錄第2頁之原告訴訟代理人陳述內容），此乃可歸責原告
    之事由，況本件被告係以原告開始營業後自行停業超過6個
    月以上為由，始作成系爭命令解散處分，非以原告公司設立
    或變更登記後6個月尚未辦妥營利事業登記為由而命其解散
    （90年修法前公司法第10條雖有公司設立或變更登記後6個
    月尚未辦妥營利事業登記者，得命令解散之事由，惟該規定
    業已刪除），是原告執此主張被告不得命其解散，委無足採
    。至原告訴訟代理人於本院94年8月18日行言詞辯論程序時
    所提法務部行政執行署台北行政執行處93年12月9日93年度
    營稅執字第00130272至00000000號營業稅法執行事件通知書
    ，乃法務部行政執行署台北行政執行處針對原告欠繳93年度
    營業稅款予以行政執行（參見本院卷附台北行政執行處執行
    案件繳款狀況表以及本院電話紀錄），而本件被告命令原告
    解散，則係以財政部臺灣省北區國稅局金門服務處92年11月
    24日北區國稅金門一字第0921005125號復函：「皇鼎大飯店
    有限公司最近6個月已無營業。」等語為據，由上開函可知
    原告開始營業後自行停止營業6個月以上之時點為92年11月
    24日以前之6個月期間，核與原告欠繳93年度營業稅款無涉
    ，縱原告於93年有營業之事實，亦無足證明原告於92年11月
    24日以前6個月曾有營業之事實，是原告主張其已辦妥營利
    事業登記（應指在稅捐稽徵機關申辦營業登記之誤），不符
    公司法第10條命令解散之要件云云，亦無可採。又原告主張
    其未接獲被告限期申復之信函，致未申復云云，惟原告公司
    之股東翁文雅業已收到被告92年12月29日經商字第09201708
    550號函，有原處分卷附掛號郵件收件回執為憑，已如前述
    ，且原告本可申請停業登記俾免遭被告予以命令解散，惟其
    均未置理，所訴其因債務涉訟，飯店房地遭地方法院執行處
    命令點交予買受人接管乙節，要屬其得否辦理停業登記事項
    ，原告未據辦妥停業登記，自難執為本件應不予命令解散之
    論據，所訴核無可採。
四、綜上所述，原處分並無違誤，訴願決定予以維持，亦無不合
    。原告猶執前詞聲明撤銷，為無理由，應予駁回。
據上論結，本件原告之訴為無理由，爰依行政訴訟法第98條第3
項前段，判決如主文。
中    華    民    國    94    年     9    月     2    日
                        第六庭審判長法  官  林樹埔
                                    法  官  陳鴻斌
                                    法  官  曹瑞卿
上為正本係照原本作成。
如不服本判決，應於送達後20日內，向本院提出上訴狀並表明上
訴理由，如於本判決宣示後送達前提起上訴者，應於判決送達後
20日內補提上訴理由書（須按他造人數附繕本）。
中    華    民    國    94    年     9    月     2    日
            　　　　　　　　　 　 　書記官  方偉皓
